【裁判字號】    92,易,2343
【裁判日期】    920924
【裁判案由】    傷害
【裁判全文】
臺灣板橋地方法院刑事判決                        九十二年度易字第二三四三號
    公  訴  人  臺灣板橋地方法院檢察署檢察官
    被      告  乙○○
                甲○○
右列被告因傷害案件，經檢察官提起公訴（九十二年度偵字第一０九六五號），本院
判決如左：
    主  文
乙○○傷害人之身體，處拘役貳拾日，如易科罰金，以佰元折算壹日。扣案之玩具
手槍壹支沒收。
甲○○傷害人之身體，累犯，處拘役拾日，如易科罰金，以佰元折算壹日。
    事  實
一、甲○○曾於民國（下同）八十六年間因偽造文書等案件，其中被訴妨害自由、偽
    造文書部分經臺灣士林地方法院判處應執行有期徒刑六月確定，其中被訴傷害部
    分雖經該判決判處無罪，惟經檢察官提起上訴，嗣經臺灣高等法院撤銷改判處有
    期徒刑四月確定，嗣甲○○所犯之前揭三罪，經入獄執行，甫於八十七年十二月
    十一日縮刑期滿執行完畢，猶不知悔悟，其向乙○○分租位於臺北縣新莊市○○
    路三十之十一號九樓房間一間，甲○○竟基於傷害之犯意，於九十二年四月二十
    二日十六時許，在臺北縣新莊市○○路三十之十一號九樓住處，持剪刀、榔頭毆
    打乙○○，乙○○亦基於傷害之犯意，持其所有玩具手槍毆打甲○○，雙方互毆
    後，致乙○○受有頭部外傷併多處皮下紅腫、顏面多處挫傷及撕裂傷、頭部挫傷
    、右側前臂及手部擦傷及撕裂傷、雙側大腿三處撕裂傷之傷害；甲○○則受有右
    額一公分、右眉二公分、右臂二×三公分、右腕二×一公分、左上臂六×一．五
    公分、左腕一×一公分、上腹四×二公分之傷害。嗣經警扣得乙○○所有供傷害
    所用之玩具手槍一支，及甲○○供傷害所用之剪刀、榔頭各一支。
二、案經甲○○、乙○○訴由臺北縣政府警察局新莊分局報請臺灣板橋地方法院檢察
    署檢察官偵查起訴。
    理  由
一、訊據被告乙○○固坦承於前揭時、地與甲○○發生爭執，並拿玩具手槍射甲○○
    等情不諱，惟被告二人均矢口否認有何傷害犯行，被告乙○○辯稱：係甲○○到
    伊之房間打伊，伊並沒有打甲○○云云，被告甲○○辯稱：當天係乙○○拿手槍
    到伊之房間，伊為了自衛才搶乙○○所持之槍，可能是伊在搶槍時，乙○○在推
    擠中受傷云云；惟查：
  (1)被告乙○○於前揭時、地持玩具手槍傷害甲○○之事實，業據告訴人甲○○迭於
    警訊及偵審時指訴綦詳，復有扣案之玩具手槍一支足資佐證，並有行政院衛生署
    臺北醫院診斷證明書乙紙附於偵查卷可憑（見偵查卷第七頁），而觀諸甲○○之
    診斷證明書，其上載有甲○○受有右額一公分、右眉二公分、右臂二×三公分、
    右腕二×一公分、左上臂六×一．五公分、左腕一×一公分、上腹四×二公分之
    傷害，且應診日期亦記載為本件案發當日即九十二年四月二十二日，是以告訴人
    甲○○確係於本件案發當日受傷，並至醫院應診，其所受之傷應係被告乙○○於
    案發當日持玩具手槍傷害所致，被告乙○○辯稱：伊沒有傷害甲○○云云，尚難
    採信。
  (2)又查，被告甲○○於前揭時、地持剪刀、榔頭傷害乙○○之事實，業據告訴人乙
    ○○迭於警訊及偵審時指訴綦詳，復有扣案之剪刀、榔頭各一支足資佐證，並有
    行政院衛生署臺北醫院診斷證明書乙紙附於偵查卷可憑（見偵查卷第六頁），而
    觀諸乙○○之診斷證明書，其上載有乙○○受有頭部外傷併多處皮下紅腫、顏面
    多處挫傷及撕裂傷、頭部挫傷、右側前臂及手部擦傷及撕裂傷、雙側大腿三處撕
    裂傷之傷害，且該診斷證明書「備註欄」亦載有「九十二年四月二十二日急診手
    術縫合」等語，則告訴人乙○○於案發當日所受之傷尚須經急診縫合，顯非單純
    因拉扯推擠所致；再者，對於現在不法之侵害，而出於防衛自己或他人權利之行
    為，不罰，但防衛行為過當者者，得減輕或免除其刑，固為刑法第二十三條所明
    定，然得主張正當防衛，以遇有現在不法之侵害為前提，如不法侵害尚未發生，
    即無防衛可言（最高法院二十八年上字第二八七九號判例意旨可資參照），本件
    被告甲○○雖主張其係主張正當防衛云云，惟被告甲○○若僅為防衛自己，告訴
    人乙○○焉有如前所述多處受傷之理，被告甲○○所辯其係出於正當防衛乙節，
    顯不足採，至被告甲○○雖聲請傳訊本件承辦警員，惟被告甲○○亦當庭陳稱：
    伊被打的時候，警員沒有看到，只有伊跟被告乙○○二人而已等語（見本院九十
    二年八月二十七日審判筆錄），則本件承辦警員既未目擊本件案發當時之情形，
    僅係案發後據報至現場處理，且本件被告甲○○傷害犯行之事證明確，本院認已
    無再予傳訊本件承辦警員之必要，併此敘明。
  (3)綜上所述，被告二人前揭所辯，無非係事後圖卸刑責之詞，不足採信。本件事證
    明確，被告二人犯行洵堪認定，應予依法論處。
二、核被告乙○○、甲○○所為，均係犯刑法第二百七十七條第一項傷害罪。又查，
    被告甲○○曾於八十六年間因偽造文書等案件，其中被訴妨害自由、偽造文書部
    分經臺灣士林地方法院判處應執行有期徒刑六月確定，其中被訴傷害部分雖經該
    判決判處無罪，惟經檢察官提起上訴，嗣經臺灣高等法院撤銷改判處有期徒刑四
    月確定，嗣被告甲○○所犯之前揭三罪，經入獄執行，甫於八十七年十二月十一
    日縮刑期滿執行完畢，有臺灣高等法院被告全國前案紀錄表一份附卷足憑，其於
    五年之內，再犯本件有期徒刑以上之罪，係屬累犯，應依刑法第四十七條之規定
    加重其刑。爰審酌被告二人所受之傷害，及渠等犯罪動機、目的、手段、犯後態
    度等一切情狀，各量處如主文所示之刑，並均諭知易科罰金之折算標準，以示懲
    儆。扣案之玩具手槍一支，係被告乙○○所有等情，業據被告乙○○到庭供明在
    卷（見本院九十二年八月二十七日審判筆錄），應係被告乙○○所有供犯罪所用
    之物，爰依刑法第三十八條第一項第二款之規定宣告沒收，至扣案之剪刀、榔頭
    各一支，雖係被告甲○○為傷害犯行所用，惟被告甲○○否認為其所有，亦無證
    據證明係被告甲○○所有，自不予宣告沒收。
據上論斷，應依刑事訴訟法第二百九十九條第一項前段，刑法二百七十七條第一項、
第四十七條、第四十一條第一項前段、第三十八條第一項第二款，罰金罰鍰提高標準
條例第一條前段、第二條，判決如主文。
本案經檢察官游鉦添到庭執行職務
中      華      民      國    九十二    年      九      月    二十四    日
                                      臺灣板橋地方法院刑事第六庭
                                          法  官  林海祥
右正本證明與原本無異。
如不服本判決，應於判決送達後十日內，向本院提出上訴狀。
                                          書記官  陳映孜
中      華      民      國    九十二    年      九      月    二十四    日
附錄本案論罪科刑主要法條：
中華民國刑法第二百七十七條
 (普通傷害罪)
傷害人之身體或健康者，處三年以下有期徒刑、拘役或一千元以下罰金。
犯前項之罪因而致人於死者，處無期徒刑或七年以上有期徒刑；致重傷者
，處三年以上十年以下有期徒刑。


司法院資訊處製作；財團法人民間司法改革基金會備份。
